【裁判字號】    92,上訴,1705
【裁判日期】    920916
【裁判案由】    違反著作權法
【裁判全文】
臺灣高等法院刑事判決                          九十二年度上訴字第一七０五號
    上  訴  人
    即  被  告  甲○○
    選任辯護人  蔡明熙律師
右上訴人因違反著作權法案件，不服臺灣板橋地方法院九十二年度訴字第二六四號，
中華民國九十二年四月十八日第一審判決（起訴案號：臺灣板橋地方法院檢察署九十
一年度偵字第二三一四五號），提起上訴，本院判決如左：
    主  文
原判決撤銷。
甲○○以犯意圖銷售而擅自以重製之方法侵害他人之著作財產權為常業，累犯，處有
期徒刑壹年陸月。
如附表一、附表二、附表三所示之物均沒收。
    事  實
一、甲○○前於民國（下同）八十九年間因違反著作權法案件，經臺灣板橋地方法院
    判處有期徒刑四月，上訴台灣高等法院駁回確定，而於九十年十月五日易科罰金
    執行完畢；又於九十年間再因違反著作權法案件，經臺灣板橋地方法院於九十一
    年六月三日判處有期徒刑四月確定，並於九十一年六月二十八日易科罰金執行完
    畢，仍不知悔改，明知如附表一所示之音樂光碟，分別係博德曼股份有限公司、
    科藝百代股份有限公司、華納國際音樂股份有限公司、艾迴股份有限公司、新力
    哥倫比亞股份有限公司、環球國際唱片股份有限公司、華研國際音樂股份有限公
    司、上華國際企業股份有限公司、豐華唱片股份有限公司、魔岩唱片股份有限公
    司、上華國際企業股份有限公司、福茂唱片音樂股份有限公司、滾石國際音樂股
    份有限公司等公司所享有之著作財產權之音樂著作，並明知如附表二所示之視聽
    著作，乃分屬美商迪士尼企業股份有限公司、美商時代華納娛樂公司、美商廿世
    紀福斯影片股份有限公司、美商美國環球影片股份有限公司、美商哥倫比亞影片
    股份有限公司、美商新線製作股份有限公司、美商米高梅影片股份有限公司、美
    商派拉蒙影片股份有限公司等公司所享有之著作財產權之視聽著作，依著作權法
    第四條第二款及八十七年七月十六日簽署生效之「北美事務協調委員會與美國在
    台協會著作權保護協定」受我國著作權法保護之著作物，未經許可不得擅自重製
    、出租或銷售，詎竟意圖銷售營利，自九十一年十一月間起，在其位於台北縣新
    莊市○○○路九四巷十五號七樓、八樓之住所，未經前開公司之同意或授權，以
    散發廣告單之方式應不特定客戶之需求，擅自利用燒錄機加以燒錄重製，侵害如
    附表一、附表二所示之公司之著作財產權，而以音樂光碟（CD）每片新台幣（下
    同）三十元、影音光碟（VCD）每片三十元或三十五元不等之價格，利用不知情
    之快遞公司送貨收款之方式，銷售予不特定之人，並賴此維生恃為常業。迨於九
    十一年十二月三日十五時三十分許，在上開住所為警當場查獲，並扣得其所有供
    銷售或重製使用之如附表一所示之盜版音樂光碟一千二百三十八片（起訴書誤書
    為四千零二十片）、如附表二所示之盜版影音光碟七百七十三片（起訴書誤書為
    五千七百七十二片）、如附表三所示之燒錄機（一對三有四台、一對一有三台，
    共計七台，見本院卷第四九頁照片）、可錄式空白光碟片三千六百片、送貨單二
    百七十八張、訂購單三十二張及宣傳單一百四十三張。
二、案經被害人滾石國際音樂股份有限公司、新力哥倫比亞音樂股份有限公司、科藝
    百代股份有限公司、上華國際企業股份有限公司、豐華唱片股份有限公司、環球
    國際唱片股份有限公司、艾迴股份有限公司、福茂唱片音樂股份有限公司、華納
    國際音樂股份有限公司、博德曼股份有限公司、魔岩唱片股份有限公司、華研國
    際音樂股份有限公司、美商迪士尼企業股份有限公司、美商時代華納娛樂公司、
    美商廿世紀福斯影片股份有限公司、美商美國環球影片股份有限公司、美商哥倫
    比亞影片股份有限公司、美商新線製作股份有限公司、美商米高梅影片股份有限
    公司、美商派拉蒙影片股份有限等公司告訴暨保安警察第二總隊第一大隊移送台
    灣板橋地方法院檢察署檢察官偵查起訴。
    理  由
一、訊據上訴人即被告甲○○對於右揭重製、銷售告訴人享有著作權之光碟事實，坦
    承不諱，惟辯稱：係幫「阿輝」販賣，並非常業犯云云。然查右揭事實，迭據被
    告甲○○迭於警訊及偵查及原審供承不諱，並經告訴人代理人乙○○、黃建華、
    丙○○及朱晉輝、丁○○等人分別於警訊及原審，及於本院調查時指訴綦詳，復
    有附表一、附表二所示之盜版光碟及附表三所示之物扣案可證，及現場照片十幀
    在卷可稽。而附表一、附表二所示之光碟，其著作權分屬如附表一、附表二所示
    之公司所享有，亦有告訴人公司所提之正版音樂光碟封套、著作權證明文件等資
    料附卷可稽。扣案之視聽光碟均屬盜版之光碟，業據財團法人電影及錄影著作保
    護基金會鑑識明確，有鑑識報告在卷可據。本件事證明確，被告犯行洵堪認定。
    至被告於本院所辯：係幫「阿輝」販賣云云，核與其於原審所辯：上開查扣之光
    碟片有大部分係前次被查獲後所剩下情節不一；且與其於偵查中所供部分光碟向
    「阿輝」之人購買云云（見偵查卷第五一頁背面），亦有不同，所辯顯係避就之
    詞，不足採信。又刑法上所謂常業犯，指反覆以同種類行為為目的之社會活動之
    職業性犯罪而言，至於其犯罪所得之多寡，事後仍否保有該犯罪所得，是否恃此
    犯罪為唯一謀生職業，則非所問，縱令兼有其他職業，或犯罪所得不多，均無礙
    於該常業犯罪之成立，最高法院八十九年度台上字第四四五號判決可資參照。然
    據本件查獲燒錄機七台，且有數千片盜版光碟片及廣告單、宣傳單及訂購單等物
    ，及被告九十一年十一月間起即已開始販售未經授權之光碟片，其明知為侵害著
    作權之物，仍以同一種類之行為販售，交付予不特定之人等情，被告顯有反覆以
    同類侵害著作權為目的之行為；況依被告於原審自承每月可收入十餘萬元，因家
    中經濟需要用錢始犯本案之情（見原審卷第七八、七九頁），足認被告係以重製
    銷售他人光碟為業，並賴此維生而以之為常業，至無疑問。縱被告當時尚有其他
    工作收入，依上開最高法院判決意旨，亦無礙常業犯罪之成立。
二、核被告所為，係違反著作權法第九十四條以犯同法第九十一條第二項以意圖銷售
    而擅自以重製方法侵害他人之著作財產權為常業罪，及以犯同法第九十三條第三
    款明知為侵害著作權之物意圖營利而交付為常業罪（九十二年七月九日修正前）
    。查被告行為後著作權法第九十四條於九十二年七月九日修正公布，就以犯侵害
    他人著作財產權為常業罪之刑度，由一年以上七年以下有期徒刑，得併科新台幣
    四十五萬元以下罰金，修正為一年以上七年以下有期徒刑，得併科新台幣三十萬
    元以上三百萬元以下罰金（第九十四條第一項），及一年以上七年以下有期徒刑
    ，得併科新台幣八十萬元以上八百萬元以下罰金（第九十四條第二項），比較新
    舊法結果，以修正前之舊法較有利於被告，依刑法第二條第一項但書之規定，應
    適用修正前之著作權法第九十四條。被告所犯之兩罪間，有方法與結果之牽連犯
    關係，應從一重罪之以犯同法第九十一條第二項以意圖銷售而擅自以重製方法侵
    害他人之著作財產權為常業罪處斷。又被告所犯，同時侵害如附表一、附表二所
    示之多數告訴人之法益，應依想像競合犯之規定，應從一同種之重罪以犯同法第
    九十一條第二項以意圖銷售而擅自以重製方法侵害他人之著作財產權為常業罪處
    斷。又被告前於八十九年間因違反著作權法案件，經判處有期徒刑四月確定，並
    於九十年十月五日易科罰金執行完畢；又於九十年間再違反著作權法案件，再經
    判處有期徒刑四月確定，並於九十一年六月二十八日易科罰金執行完畢，有本院
    被告全國前案紀錄表在卷可按。其於有期徒刑執行完畢後五年內再犯有期徒刑以
    上刑之本罪，為累犯，應加重其刑。
三、原審對被告予以論罪科刑，固非無見，惟查：(一)被告行為後著作權法第九十四條
    已於九十二年七月九日修正公布，其刑度已修正提高，原審未及比較適用。(二)被
    告所為構成累犯，原判決於理由欄已敘明累犯，應加重其刑，然主文卻漏未諭知
    累犯。(三)被告所為尚犯以犯同法第九十三條第三款明知為侵害著作權之物意圖營
    利而交付為常業罪，原判決未以論處；且被告被告所犯，同時侵害如附表一、附
    表二所示之多數告訴人之法益，應依想像競合犯之規定，從一重罪論處，原判決
    亦未敘明。(四)附表一所示之盜版音樂光碟為一千二百三十八片、如附表二所示之
    盜版影音光碟為七百七十三片，原判決事實欄竟分別載為四千零二十片、五千七
    百七十二片，顯有未合。被告上訴意旨否認為常業犯，固無理由，然原判決既有
    上開可議之處，自應由本院撤銷改判。爰審酌被告前已有二次販賣盜版音樂光碟
    片違反著作權法案件，為法院判刑，竟再犯本案，惡性非輕，惟尚能坦承部分犯
    行，並參酌其犯罪期間、經營之規模，犯罪所生之危害，及其他一切情狀，量處
    如主文第二項所示之刑，以示懲儆。扣案如附表一所示之音樂光碟一千二百三十
    八片，附表二所示之影音光碟七百七十三片，附表三所示之燒錄機七台、可錄式
    空白光碟三千六百片、送貨單二百七十八張、訂購單三十二張及宣傳單一百四十
    三張，皆係被告所有供本件犯罪之用，業據被告供承在卷，均應依法宣告沒收。
據上論斷，應依刑事訴訟法第三百六十九條第一項前段、第三百六十四條、第二百九
十九條第一項前段，（修正前）著作權法第九十四條、第九十一條第二項、第九十三
條第三款、第八十七條第二款，刑法第二條第一項但書、第十一條前段、第五十五條
、第四十七條、第三十八條第一項第二款，判決如主文。
本案經檢察官鄭富銘到庭執行職務。
中      華      民      國    九十二    年      九      月    十六      日
                              臺灣高等法院刑事第二十庭
                                  審判長法  官  陳  晴  教
                                        法  官  鄧  振  球
                                        法  官  李  春  地
右正本證明與原本無異。
如不服本判決，應於收受送達後十日內向本院提出上訴書狀，其未敘述上訴之理由者
並得於提起上訴後十日內向本院補提理由書（均須按他造當事人之人數附繕本）。
                                        書記官  柳  秋  月
中      華      民      國    九十二    年      九      月    十六      日
附錄：本案論罪科刑法條全文
（修正前）著作權法第九十四條
以犯第九十一條、第九十二條或第九十三條之罪為常業者，處一年以上七年以下有期
徒刑，得併科新臺幣四十五萬元以下罰金。
附表一：盜版音樂光碟一千二百三十八片（如附件一）
附表二：盜版影音光碟七百七十三片（如附件二）
附表三：燒錄機（一對三有四台、一對一有三台，共計七台）
        可錄式空白光碟片三千六百片、送貨單二百七十八張、訂購單三十二張
        宣傳單一百四十三張。


司法院資訊處製作；財團法人民間司法改革基金會備份。
